【裁判字號】    95,易,905
【裁判日期】    951031
【裁判案由】    恐嚇
【裁判全文】
臺灣彰化地方法院刑事判決               95年度易字第905號
公  訴  人  臺灣彰化地方法院檢察署檢察官
被      告  甲○○
                    樓
                    （現因另案在臺灣雲林第二監獄執行中）
上列被告因恐嚇案件，經檢察官提起公訴（95年度偵字第6870號
），本院判決如下：
    主  文
甲○○共同以加害生命、身體、財產之事，恐嚇他人致生危害於
安全，處有期徒刑月，如易科罰金，以佰元折算壹日。
    犯罪事實
一、甲○○曾於民國91年間，因常業重利、違反槍砲彈藥刀械管
    制條例等案件，經本院以92年度訴字第427 號，判處有期徒
    刑1 年6 月，上訴後，經臺灣高等法院臺中分院於95年1 月
    19 日 以94年度上訴字第1037號，撤銷部分原判決後，仍判
    處有期徒刑1 年6 月，並於95年3 月7 日確定（此部分尚未
    執行，亦不構成累犯）。又於92年2 月19日下午3 時30分許
    ，甲○○、丁○○（經本院另以93年度易緝字第37號判決確
    定）夥同2 名真實姓名不詳之成年男子，共同基於恐嚇犯意
    之聯絡，一同前往彰化縣埔心鄉○○村○○路○ 段594 巷8
    號丙○○住處，向丙○○追討前向鄭志鴻（所涉常業重利等
    部分，經台灣高等法院台中分院另以94年度上訴字第1037號
    判決）所經營之地下錢莊之借款，因丙○○無法清償該債務
    ，其中一名較胖之成年男子即出言恫嚇稱：「如果不跟我們
    處理，就要你的住處不得安寧」等語，並持木棍打破丙○○
    上址住處玻璃（毀損部分業據撤回告訴），及以身體碰撞丙○○之母親乙○○，致使乙○○倒地（惟並未成傷），以此
    加害生命、身體、財產之方式，恐嚇丙○○及乙○○，致丙○○及乙○○心生畏懼，而危害渠等安全。
二、案經被害人丙○○訴由彰化縣警察局北斗分局報告臺灣南投
    地方法院檢察署呈請臺灣高等法院臺中分院檢察署核轉臺灣
    彰化地方法院檢察署檢察官偵查起訴。
    理  由
一、按被告以外之人於審判外之陳述，雖不符刑事訴訟法第159
    條之1 至第159 條之4 之規定，而經當事人於審判程序同意
    作為證據，法院審酌該言詞陳述或書面陳述作成時之情況，
    認為適當者，亦得為證據。當事人、代理人或辯護人於法院
    調查證據時，知有第159 條第1 項不得為證據之情形，而未
    於言詞辯論終結前聲明異議者，視為有前項之同意，刑事訴
    訟法第159 條之5 定有明文。查本案全部卷證，公訴人、被
    告均不爭執其證據能力，本院復衡以該等供述證據作成時之
    情況，應為適當，是可認後述所引用證據之證據能力均無疑
    義，合先敘明。
二、上揭犯罪事實，業據被告甲○○於本院審理時坦承不諱（見
    本院95年9 月21日審判筆錄），且經證人即共犯丁○○於本
    院審理時證述明確（見本院上開審判筆錄），核與證人即告
    訴人丙○○、乙○○於偵查中證述情節相符（見92年度偵字
    第2693號卷第14至17頁、第19至22頁），足徵被告之自白與
    事實相符，堪以採信。本件事證明確，被告上開犯行洵堪認
    定，應予依法論科。
三、查被告行為後，刑法及刑法施行法業於94年2 月2 日經總統
    以華總一義字第09400014901 號令修正公布，並於95年7 月
    1 日施行（下稱新刑法，修正前刑法下稱舊刑法），參酌最
    高法院95年5 月23日刑事庭第8 次會議有關新舊法適用原則
    之決議，新刑法第2 條第1 項之規定，係規範行為後法律變
    更所生新舊法律比較適用之準據法，於新刑法施行後，應適
    用新刑法第2 條第1 項之規定，為「從舊從輕」之比較。又
    基於罪刑法定原則及法律不溯及既往原則，行為之處罰，以
    行為時之法律有明文規定者為限，必行為時與行為後之法律
    均有處罰之規定，始有新刑法第2 條第1 項之適用。另於比
    較時應就罪刑有關之共犯、未遂犯、想像競合犯、牽連犯、
    連續犯、結合犯，以及累犯加重、自首減輕暨其他法定加減
    原因（如身分加減）與加減比例等一切情形，本於統一性及
    整體性原則，綜其全部罪刑之結果而為比較。且從刑附屬於
    主刑，除法律有特別規定者外，依主刑所適用之法律。本案
    涉及法律變更之部分，經依如附表所示比較新舊刑法之理由
    及結果，以舊刑法有利於被告，依新刑法第2 條第1 項前段
    規定，自應適用最有利於被告之舊刑法，先予敘明。
四、核被告甲○○所為，係犯刑法第305 條之恐嚇罪。其與另案
    被告丁○○及在場2 名不詳姓名之成年男子間，互有犯意之
    聯絡及行為之分擔，均為共同正犯。被告於同時、同地1 次
    實施恐嚇行為，恐嚇告訴人丙○○及乙○○2 人，同時侵害
    數個法益，屬一行為而觸犯數罪名，為想像競合犯，依法應
    論以一罪。爰審酌被告前有重利等前科紀錄，（有台灣高等
    法院被告前案紀錄表1紙在卷可按），素行非佳，及其犯罪
    動機、目的、手段，以恐嚇方式討債對被害人身心造成極大
    壓力與恐懼，惟念其犯後尚能坦承犯行、態度尚可等一切情
    狀，量處如主文所示之刑，並諭知易科罰金之折算標準，以
    示懲儆。至本院93年度易緝字第37號案件扣案之行動電話2
    具（分別搭配門號0000000000號、0000000000號使用）、被
    害人名單4紙，均為共犯丁○○所有，然上開行動電話係供
    其日常聯絡之用，與本件恐嚇犯行無涉，業據共犯丁○○於
    本院審理時證述明確（見本院卷第41頁背面），爰均不予宣
    告沒收。
據上論斷，應依刑事訴訟法第299 條第1 項前段，刑法第2 條第
1 項前段，修正前刑法第28條，刑法第305 條，修正前刑法第55
條、第41條第1 項前段，罰金罰鍰提高標準條例第1 條前段、修
正刪除前第2 條，判決如主文。
本案經檢察官莊佳瑋到庭執行職務。
中    華    民    國    95    年    10    月    31    日
                  刑事第二庭    審判長法官  許旭聖
                                法      官  郭麗萍
                                法      官  胡宜如
以上正本證明與原本無異。
如不服本判決，應於送達後10日內向本院提出上訴狀（須附繕本
）。
告訴人或被害人對於判決如有不服具備理由請求檢察官上訴者，
其上訴期間之計算係以檢察官收受判決正本之日期為準。
中    華    民    國    95    年    10    月    31    日
                                書記官  蕭秀吉
附錄本案論罪科刑法條：
中華民國刑法第305條
以加害生命、身體、自由、名譽、財產之事，恐嚇他人致生危害
於安全者，處2 年以下有期徒刑、拘役或3 百元以下罰金。
【附表】：
┌──┬───────┬───────┬───────┬────┬────┐
│刑法│  舊法規定    │   新法規定   │   比較理由   │比較依據│比較結果│
│條號│              │              │              │        │何者對行│
│    │              │              │              │        │為人有利│
├──┼───────┼───────┼───────┼────┼────┤
│28  │二人以上共同實│二人以上共同實│刑法第28有關共│不生新舊│不生新舊│
│    │施犯罪之行為者│行犯罪之行為者│同正犯規定，僅│法比較之│法比較之│
│    │，皆為正犯。  │，皆為正犯。  │作文字修正，對│問題，應│問題，應│
│    │              │              │於狹義共同正犯│逕適用修│逕適用修│
│    │              │              │（指有犯意聯絡│正前行為│正前行為│
│    │              │              │及行為分擔之數│時之舊法│時之舊法│
│    │              │              │行為人）之認定│。      │。      │
│    │              │              │，不生任何影響│        │        │
│    │              │              │，依刑法第2 條│        │        │
│    │              │              │第1 項前段之規│        │        │
│    │              │              │定，應適用行為│        │        │
│    │              │              │時舊法規定。  │        │        │
└──┴───────┴───────┴───────┴────┴────┘
┌──────┬─────────────┬─────────────┬───────┬────┐
│  相關變更  │行為時法（下稱舊法）之法條│裁判時法（下稱新法）之法條│比  較  理  由│備    註│
│            │及內容                    │及內容                    │              │        │
├──────┼─────────────┼─────────────┼───────┼────┤
│罰金刑貨幣單│【罰金罰鍰提高標準條例第1 │【刑法施行法第1 之1 條第1 │              │        │
│位之變更    │條前段、第5 條】          │項、第2 項】              │              │        │
│            │                          │                          │              │        │
│            │依法律應處罰金、罰鍰者，就│中華民國94年1 月7 日法修正│刑法之貨幣單位│經按現行│
│            │其原定數額得提高為2 倍至10│施行後，刑法分則編所定罰金│由「元（指銀元│法規所定│
│            │倍（刑法乃係定明10倍）。第│之貨幣單位為新臺幣。94年1 │）」變更為「新│貨幣單位│
│            │1 條所定得提高倍數之規定，│月7 日刑法修正時，刑法分則│臺幣」，且刑法│折算新臺│
│            │於本條例修正後制定之法律，│編未修正之條文定有罰金者，│分則之罰金數額│幣條例第│
│            │不適用之；本條例修正前公布│自94年1 月7 日刑法修正施行│，亦視該分則先│2 條之規│
│            │之法律，於本條例修正後修正│後，就其所定數額提高為30倍│前曾修正與否，│定折算後│
│            │其罰金罰鍰數額或法律經全部│。但72年6 月26日至94年1 月│而分別提高3 或│等值，是│
│            │修正而其罰金罰鍰數額未予變│7 日新增或修正之條文，就其│30倍。        │以新法並│
│            │更者，亦同。              │所定數額提高為3 倍。      │              │未較有利│
│            │                          │                          │              │。      │
├──────┼─────────────┼─────────────┼───────┼────┤
│罰金刑下限變│【修正前刑法第33條第5 款】│【刑法第33條第5 款】      │              │        │
│更          │                          │                          │              │        │
│            │罰金：（銀元）1 元以上。  │罰金：新臺幣1,000 元以上，│罰金刑之下限，│舊法有利│
│            │                          │以百元計算。              │由銀元10元（亦│        │
│            │                          │                          │經提高）即新臺│        │
│            │                          │                          │幣30元，提高為│        │
│            │                          │                          │新臺幣1,000 元│        │
│            │                          │                          │。            │        │
├──────┼─────────────┼─────────────┼───────┼────┤
│易科罰金折算│【修正前刑法第41條第1 項前│【刑法第41條第1 項前段】  │              │        │
│標準變更    │段、修正前罰金罰鍰提高標準│                          │              │        │
│            │條例第2 條】              │                          │              │        │
│            │                          │                          │              │        │
│            │犯最重本刑為5 年以下有期徒│犯最重本刑為5 年以下有期徒│易科罰金折算標│舊法有利│
│            │刑以下之刑之罪，而受6 個月│刑以下之刑之罪，而受6 個月│準由銀元300 元│        │
│            │以下有期徒刑或拘役之宣告…│以下有期徒刑或拘役之宣告者│即新臺幣900 元│        │
│            │得以（銀元）1 元以上（銀元│，得以新臺幣1,000 元、2,00│，提高為以新臺│        │
│            │）3 元以下折算1 日，易科罰│0 元或3,000 元折算1 日，易│幣1,000 元、2,│        │
│            │金。依刑法第41條易科罰金…│科罰金。                  │000 元或3,000 │        │
│            │就其原定數額提高為100 倍折│                          │元折算1日。   │        │
│            │算1 日；法律所定罰金數額未│                          │              │        │
│            │依本條例提高倍數，或其處罰│                          │              │        │
│            │法條無罰金刑之規定者，亦同│                          │              │        │
│            │。                        │                          │              │        │
╞═══╤══╪═════════════╧═════════════╧═══════╪════╡
│      │舊法│法定刑度：2 年以下有期徒刑、拘役或300 元以下罰金。經處以有期徒刑，其易│舊法最低│
│      │    │科罰金之標準為銀元300 元即新臺幣900 元折算1 日。                      │度刑及易│
│整體比│    │                                                                      │科罰金之│
│較結果├──┼───────────────────────────────────┤標準均較│
│      │新法│法定刑度：2 年以下有期徒刑、拘役或300 元以下罰金。經處以有期徒刑，其易│低，較為│
│      │    │科罰金之標準，縱按最低額，亦須以新臺幣1,000 元折算1 日。              │有利被告│
│      │    │                                                                      │。      │
╘═══╧══╧═══════════════════════════════════╧════╛


司法院資訊處製作；財團法人民間司法改革基金會備份。
